【裁判字號】    92,易,83
【裁判日期】    920902
【裁判案由】    竊盜
【裁判全文】
臺灣高雄地方法院刑事判決                            九十二年度易字第八三號
    公  訴  人  臺灣高雄地方法院檢察署檢察官
    被      告  乙○○
右列被告因竊盜案件，經檢察官提起公訴（九十一年度偵緝字第一四三六號），本院
判決如左：
    主  文
乙○○無罪。
    理  由
一、公訴意旨略以：被告乙○○與告訴人丙○○係朋友，告訴人丙○○前以郵局提款
    卡領款時，為被告窺知提款卡密碼，被告竟意圖為自己不法之所有，於九十一年
    六月二十二日利用陪同告訴人至高雄市○○路三七九號再生醫院戒毒之機會，取
    出告訴人在醫院交付其保管皮包內之高雄草衙郵局提款卡，於九十一年六月二十
    二日起至同年六月二十六日止，基於概括之犯意，連續於不詳地點，以提款機陸
    續自丙○○在該郵局所開設之第0000000號帳戶內，提領及轉帳共計新台
    幣（下同）七十七萬元得手，嗣因丙○○發現乙○○所交還之皮包內，缺少該張
    提款卡而查悉上情。
二、按犯罪事實應依證據認定之，無證據不得認定犯罪事實；又不能證明被告犯罪者
    ，應諭知無罪之判決，刑事訴訟法第一百五十四條第二項及第三百零一條第一項
    分別定有明文。復按刑事訴訟法上所謂認定犯罪事實之證據，係指足以認定被告
    確有犯罪行為之積極證據而言，如未能發現相當證據或證據不足以證明，自不能
    以推測或擬制之方法，以為裁判基礎，最高法院二十九年上字第三一五號及四
    十年台上字第八六號分別著有判例可資參照。再刑事訴訟上證明之資料，無論其
    為直接或間接證據，均須達於通常一般之人均不致有所懷疑，而得確信其為真實
    之程度，始得據為有罪之認定，若關於被告是否犯罪之證明未能達此程度，而有
    合理懷疑之存在，致使無從形成有罪之確信，根據「罪證有疑，利於被告」之證
    據法則，即不得遽為不利被告之認定，亦有最高法院七十六年度臺上字第四九八
    六號判例可資參照。末按以情況證據（即間接證據）斷罪時，尤須基於該證據在
    直接關係上所可證明之他項情況事實，本乎推理作用足以證明被告有罪，方為合
    法，不得徒憑主觀上之推想，將一般經驗上有利被告之其他合理情況逕予排除，
    亦經最高法院三十二年上字第六十七號判例闡釋甚明。
三、公訴人認被告乙○○涉犯右開罪嫌，無非以告訴人丙○○之指述，證人蔡秀霞證
    稱被害人之皮包係告訴人於病房內交付被告之詞，及高雄草衙郵局告訴人帳戶（
    帳號0000000號）客戶歷史交易清單等證，為其主要論據。訊據被告固坦
    承曾於九十一年六月二十二日陪同告訴人丙○○至高雄市○○路三七九號再生醫
    院戒毒，且替被害人保管皮包，並於保管二、三日後返還被害人，惟堅決否認有
    何竊盜犯行，辯稱：伊並未拿取告訴人之郵局提款卡等語。
四、經查：
（一）被告李杰庭於九十二年六月二十二日陪同告訴人至再生醫院戒毒，將所保管告
      訴人交付之皮包返還後，經告訴人清點缺少高雄草衙郵局帳號0000000
      號之提款卡，並於九十一年六月二十二日至同年月二十六日遭人領取款項共達
      七十九萬元等情，業據告訴人指述及證人蔡秀霞證述在卷，並有再生醫院診療
      紀錄、上開郵局帳號客戶歷史交易清單，及高雄市政府警察局三民第二分局刑
      事案件報案三聯單各一份在卷可佐，故上開事實堪予認定。惟告訴人係陳稱於
      何時將內有郵局提款卡之皮包交予被告保管、返還時間及遭盜領金額等情，並
      未指證被告竊盜該提款卡，亦未目擊竊盜事實，顯見告訴人之指述，係依未見
      有郵局提款卡、帳戶金額遭人領取之事後情狀，為其論據。參以告訴人先於警
      詢中陳稱被告是於九十一年六月二十六日早上七點將皮包返還，係於六月二十
      六日下午五時發現郵局存款被盜領（見九十一年七月三日警訊筆錄），於偵訊
      中亦稱被告係於九十一年六月二十六日返還皮包（見偵卷第二十一頁背頁），
      然於審理中改稱被告係於六月二十七日早上返還皮包等語（參本院九十一年七
      月十五日訊問筆錄），故由告訴人前後不一之指訴，實難推斷被告究係何時返
      還告訴人之皮包？因此提款卡係於被告返還皮包時即已失竊，或事前或其後因
      其他緣由失竊，誠屬有疑，從而尚難單憑告訴人依據事後發現被害結果所為之
      指訴，遽為被告竊盜犯行之認定。
（二）告訴人上開帳戶遭人領取七十九萬元之事實，已於偵查中經警調閱自動櫃員機
      錄影拷貝帶由告訴人指認，並無發現被告影像，此有臺灣高雄地方法院檢察署
      補足補正調查命令乙紙附卷可憑，故領取告訴人上開款項者，究係何人，已屬
      無從證明，至為顯然。值此情形，能否據被告曾保管皮包之情，進一步推論其
      有領取告訴人帳戶內七十九萬元之事實，亦待推敲。
（三）告訴人上開郵局帳戶確曾於九十一年六月二十五日，自提款機跨行轉帳十萬元
      至其所有之中華商銀鳳山分行00000000000000帳戶內，再於二
      日內分六次，以五千至三萬元不等金額提領完畢，此有告訴人郵局帳戶客戶歷
      史交易清單、台灣南區郵政管理局九十一年十二月二十四日高支字第○九一○
      八○○○五四號函、中華商銀鳳山分行九十二年七月二十二日中銀鳳字第九二
      ○一五四號函及附件資料在卷足憑。準此，參諸告訴人自承中華商業銀行（下
      稱中華商銀）鳳山分行帳號00000000000000號帳戶為其所有，
      該帳戶之提款卡係其在保管等語（詳見本院九十二年七月十五日訊問筆錄第三
      頁），加以告訴人於警詢時、偵查中分別供稱「我有打開皮夾發現郵局金融卡
      沒有」（見九十一年七月三日高市三民第二分局陽明派出所筆錄）、「…提款
      卡不見，郵局的提款卡一張不見。」（見偵卷二十一頁背頁），且於本院九十
      二年四月十五日審理亦指稱「我發現缺少一張郵局的提款卡，…」（見本院九
      十二年四月十五日訊問筆錄第二頁），凡此均見告訴人先前明確指稱僅郵局之
      提款卡遺失，中華商銀之提款卡在其保管中之事實。值此情形，被告若有竊取
      告訴人郵局提款卡，其目的在盜領告訴人郵局帳戶款項，豈有於竊盜得手後，
      將其犯罪所得拱手讓人，再將十萬元款項匯入告訴人其他帳戶，因而無法由提
      款機分次提領犯罪所得花用之理。
（四）再者，常人如皮包內放有數張提款卡而其一遺失，必會檢查其他提款卡是否亦
      已遭竊，而於報案時一同訴請偵辦，方符常情。然告訴人於歷次警詢、偵查及
      本院九十二年四月十五日、同年七月十五日審理時，全未提及他張提款卡遭竊
      之事，遲至本院九十二年八月十九日審理時，訊問中華商銀鳳山分行之帳號被
      告是否知情時，告訴人方改稱「可能我當時有二張提款卡同時被被告取走…」
      云云，則其所指中華商銀鳳山分行提款卡同時失竊乙節，是否確有其事已屬可
      疑，且無證據足資證明其所述為真，尚不能以此為不利被告之認定。如被告確
      有竊取告訴人郵局及中華商銀鳳山分行提款卡，則其僅須將告訴人郵局帳戶內
      款項提領一空即可，何須將告訴人郵局內帳戶十萬元款項，先以郵局提款卡轉
      帳至同為告訴人所有之中華商銀帳戶內，再另行揣測可能為不同帳號之密碼，
      始持中華商銀提款卡分五次提領前述十萬元款項，顯係多此一舉，與一般罪犯
      僅圖儘速獲取犯罪所得，避免留下檢警追查線索之常態，誠屬有違。
（五）另告訴人於偵查及本院審理中指稱被告有陪同伊前往領款，故認被告應看到提
      款卡密碼云云（見偵卷第二十一頁背頁、本院九十二年四月十五日訊問筆錄第
      二頁），然此情已為被告所否認，況無其他證據足資佐證被告確因陪同告訴人
      領款，因而知悉告訴人郵局帳戶提款卡之密碼，故告訴人前開指述純為個人主
      觀推測之意，上開關於告訴人所指述情節，尚不得採為被告確涉有本件竊盜犯
      行之證據。
（六）此外，告訴人上開郵局帳戶於九十一年六月二十六日分別以提款卡跨行轉帳方
      式匯入證人甲○○所有之高新商業銀行000000000000號帳戶、玉
      山商業銀行0000000000000號帳戶各十萬元，此有台灣南區郵政
      管理局九十一年十二月二十四日高支字第○九一○八○○○五四號函、告訴人
      郵局帳戶客戶歷史交易清單各一份附卷佐參。證人甲○○於本院證稱：並不認
      識被告，上開二帳戶為其所有，但於九十一年六月份遺失上開二帳戶之提款卡
      等語（見本院九十二年八月十九日審理筆錄第三、四頁）。被告既否認曾竊取
      或拾得證人甲○○上開二帳戶之提款卡，亦無證據證明被告持有證人甲○○上
      開二帳戶之提款卡，則被告既不認識證人甲○○，亦無將款項轉帳匯入陌生人
      帳戶之必要，益證被告辯稱並無盜領告訴人郵局款項之語，應堪採信。綜上所
      述，本件公訴人所舉之積極證據均不足以證明被告確有竊盜之犯行，且本院復
      查無積極證據足以佐證告訴人之指述與事實相符，徵諸前揭規定，既不能證明
      被告犯罪，自應為無罪之諭知。
據上論斷，應依刑事訴訟法第三百零一條第一項，判決如主文。
中      華      民      國     九十二     年      九     月     二      日
                                臺灣高雄地方法院刑事第四庭
                                      法  官    李代昌
右正本證明與原本無異。
如不服本判決，應於判決送達後十日內，向本院提出上訴狀。
                                      書記官    吳月華
中      華      民      國     九十二     年      九     月     五      日


司法院資訊處製作；財團法人民間司法改革基金會備份。
